【裁判字號】    97,消債更,379
【裁判日期】    980421
【裁判案由】    更生事件
【裁判全文】
臺灣基隆地方法院民事裁定           97年度消債更字第379號
債  務  人  甲○○
代  理  人  黃金洙律師
上列當事人因消費者債務清理事件聲請更生，本院裁定如下：
    主  文
聲請駁回。
聲請費用由聲請人負擔。
    理  由
一、按聲請更生或清算不合程式或不備其他要件者，法院應以裁
    定駁回之；又債務人與金融機構協商成立者，不得聲請更生
    或清算。但因不可歸責於己之事由，致履行顯有重大困難者
    ，不在此限；本條例施行前，債務人依金融主管機關協調成
    立之中華民國銀行公會會員辦理消費金融案件無擔保債務協
    商機制與金融機構成立之協商，準用前項之規定，消費者債
    務清理條例（下稱本條例）第8條前段、第151條第5項、第6
    項分別定有明文。衡諸債之關係，係以當事人間之信賴關係
    為基礎，為社會經濟組織之重要支柱，故當事人於以法律行
    為追求自己之利益之際，亦應顧及對方之利益，並考量債權
    債務在社會上之作用，本於誠實及信用之原則，行使債權及
    履行債務。是對於已陷入經濟上困境之消費者，若任其於惡
    性循環之債務窘境中生存，將衍生嚴重之社會問題，難以維
    持安定之社會經濟秩序，故為兼顧債權人、債務人雙方之利
    益，對陷於經濟上困境之消費者，乃允其於本條例施行後，
    得選擇以重建型之更生程序或清算型之清算程序清理其債務
    ，藉以妥適調整債務人與債權人及其他利害關係人間之權利
    義務關係，保障債權人獲得公平受償，並謀求消費者經濟生
    活之重建復甦機會。惟對於已與金融機構協商成立，或於本
    條例施行前，已依金融主管機關協調成立之中華民國銀行公
    會會員辦理消費金融案件無擔保債務協商機制（下稱銀行公
    會債務協商機制）與金融機構成立協商之債務人，自應受該
    成立協議拘束，按協議條件履行，僅有其後發生情事變更，
    在清償期間收入或收益不如預期，致該方案履行困難甚或履
    行不能，因不可歸責於己，始能聲請更生或清算；若非因不
    可歸責於己之事由，致履行顯有重大困難，僅係為圖謀減免
    債務，而不為債務之履行，自有違債權契約為誠信契約之本
    旨，為避免債務人任意毀諾已成立之協商，肇致道德危險，
    濫用更生或清算之裁判上債務清理程序，故依本條例第151
    條第6項準用同條第5項前段之規定，不得聲請更生或清算。
二、本件聲請意旨略以：聲請人因信用卡等等契約而負債務，現
    仍有新臺幣（下同）1,411,705元不能清償債務之情事，於
    本條例施行前，曾於95年8月間依銀行公會債務協商機制與
    金融機構成立協商，約定每月償還新臺幣（下同）14,000元
    ，惟聲請人經營家庭縫紉業務，每月收入僅約18,000元，而
    除此收入之外，聲請人於民國（下同）95年11月底以342,00
    0元出售名下之土地及其上之建物，扣除買賣必要稅費、代
    書費及相關規費後，餘款由聲請人按期償付協商款，嗣於97
    年3月間因變賣房地所得已悉數用以償債，僅憑聲請人從事
    家庭縫紉業務所得復不足支應協商還款，聲請人不得已而未
    能依約履行，爰聲請更生等語。
三、經查，聲請人於95年8月間與最大債權金融機構大眾商業銀
    行股份有限公司依銀行公會債務協商機制成立協商，並約定
    自95年8月起，分120期，零利率，每月償還13,903元，聲請
    人自95年8月起依約履行至97年3月止等情，有協議書暨無擔
    保債務還款計劃、聯合徵信中心當事人綜合信用報告及還款
    明細在卷可稽，應堪信為真實。是依本條例第151條第6項準
    用第5項之規定，聲請人須有不可歸責於己致履行上開協商
    條件顯有重大困難之事由，始得聲請更生。又查，聲請人於
    於96年7月18日曾請領勞保給付1,035,525元之事實，有聲請
    人勞工保險被保險人投保資料及土地銀行存摺內頁影本附卷
    可稽，聲請人雖主張每月收入僅18,000元，加以出售所有不
    動產所得之價金業因悉數用以清償而用罄，致無力繼續依約
    清償，惟其又稱「... 因當時繳款情形正常... 聲請人戶籍
    地房屋當時係屬違章建築，基地為農工企業（股）公司所有
    ，面臨拆屋還地之訴追，為幫家人購置土地，故聲請人將該
    筆勞保給付用以股票投資，未料全部慘賠…。」，然查，聲
    請人既自承其積欠銀行債務係因股票投資失利，而聲請人於
    96年7月間領得前揭勞保給付時，亦已知悉其每月所得僅18,
    000元，且其出售土地所得價金亦不足依約履行依協商條件
    所定之本金及利息，聲請人竟仍將上開勞保給付全數投資股
    票，致無力再依約履行，自非不可歸責於聲請人。
四、綜上所述，本件聲請人既與金融機構成立協商，復無不可歸
    責於己致無法依約履行之事由，則其聲請更生顯然違背消費
    者債務清理條例第151條第6項準用第5項之規定，且該欠缺
    亦無從補正，自應駁回其更生之聲請。
五、依消費者債務清理條例第8條第1項、第15條，民事訴訟法第
    95條、第78條，裁定如主文。
中    華    民    國    98    年    4    月    21    日
                  民事庭法  官  姚貴美
上為正本係照原本作成。
如不服本裁定，應於裁定送達後10日內，以書狀向本院提出抗告
，並繳納抗告費新臺幣1000元。
中    華    民    國    98    年    4    月    21    日
                        書記官  詹小瑤


司法院資訊處製作；財團法人民間司法改革基金會備份。
